臺灣高雄地方法院刑事判決　　　　　　　　　　　　九十一年度簡上字第一八四號
　　上　訴　人　甲○○
　　即　被　告
右列上訴人因違反動產擔保交易法案件，不服本院高雄簡易庭於中華民國九十一年八
月二十日所為之九十一年度簡字第四八號第一審刑事簡易判決（聲請簡易判決處刑案
號：九十一年度偵字第一四二０八號）提起上訴，本院管轄第二審之合議庭判決如左
︰
    主  文
原判決撤銷。
甲○○動產擔保交易之債務人，意圖不法之利益，將標的物出質，致生損害於債權人
，處拘役伍拾玖日，如易科罰金，以參佰元折算壹日。
    事  實
一、甲○○前於民國八十五年間因犯贓物罪，經本院於八十八年二月十一日以八十六
    年易字第二四五八號判決有期徒刑一年二月，緩刑四年確定。仍於緩刑期內。詎
    其不知謹慎言行。於九十年一月十七日，以其所有之車號ＹＯ—九八八七號、引
    擎號碼：00000000000000號、廠牌：ＢＥＮＺ、型式：Ｓ三二０
  、年份：一九九五年之自小客車為動產抵押之標的物，向位於高雄市苓雅區○○
    ○路二０四號之「乙○○○銀行高雄分行」（下稱聯邦銀行）貸款借得新台幣一
    百二十八萬元正，雙方並簽訂借款暨動產抵押契約書，約定前開自小客車存放地
    點為高雄市苓雅區○○○路五０七號，貸款以實際借用日起以每一個月為一期，
    共分三十六期清償，每期應攤還四萬三千七百五十一元。詎甲○○係動產擔保交
    易之債務人，竟因積欠位於高雄市○○○路十一號之「高大當舖」債務約五百餘
    萬元，而意圖不法之利益，於九十一年二月間某日，將上開車輛出質予高大當鋪
    作為前開債務之擔保，並於繳納十期之款項後自同年十二月起即未繳納其餘分期
    款，致生損害於債權人聯邦銀行。
二、案經乙○○○銀行股份有限公司訴請臺灣高雄地方法院檢察署檢察官偵查後聲請
    簡易處刑。
    理      由
一、訊據被告甲○○固坦承於前開時間、地點與聯邦銀行訂定右揭動產抵押契約，且
    因另有債務致未按期支付分期貸款金額，並於九十一年二月間將上開車號自小客
    車遷移至高大當鋪，且為告知聯邦銀行等情無訛，惟矢口否認有違反動產擔保交
    易法之犯行，並辯稱：伊並未將前開自小客車典當予高大當鋪，伊僅是委託高大
    當舖幫忙賣車，後來車子未賣出去，伊有將車子開回來，與高大當鋪簽立調解書
    上雖載有前開車輛，但是調解人員說要記載該台車輛才記錄在調解書上云云。
二、經查：
（一）右揭犯罪事實，業據告訴人代理人丁○○、丙○○先後在庭指述明確，且證人
      即聯邦銀行之法務主管丁○○亦在庭證稱：在九十一年年初時，接到高大當鋪
      之邵恆昇之電話，邵恆昇表示要跟銀行談和解，其當舖僅願意支付三十萬元，
      而要求銀行拋棄動產擔保權利，但因該車輛貸款上百萬元，相差甚鉅，銀行不
      可能答應，其表示被告之前開抵押之車輛在當鋪，並有該車輛之行照，故伊根
      據經驗法則判斷該車輛已經典當予當鋪等語（見本院九十一年十月十八日訊問
      筆錄）。
（二）且被告於警詢中係陳稱：前開自小客車是放在高大當鋪，因伊欠高大當舖錢，
      已經和解，但高大當鋪不還車，另需付四十萬元才還車，否則要將車輛售出等
      語（見台灣高雄地方法院檢察署九十一年他字第二八一九號其他卷所附之警詢
      筆錄），然於本院調查時，則改陳：伊將車輛放在高大當鋪，是要請高大當鋪
      幫忙賣車等語（見本院九十一年十月一日訊問筆錄），是被告先後就有關該車
      輛為何放置在高大當鋪所述相歧，實不無疑義。
（三）且被告於八十九年十月間至九十年九月間陸續向高大當鋪周轉資金，而以前開
      動產擔保標的之自小客車及另一台車號ＹＲ—四七九五號自小客車作為擔保，
      向高大當鋪借得共五百零三萬元，被告於九十一年四月二十二日與高大當鋪就
      前揭債務糾紛進行調解時，被告並同意以四十萬元之金額贖回前開二台自小客
      車等情，亦有彰化縣埤頭鄉調解委員會九十一年民調字第０四一號調解書一份
      在卷足憑。雖證人即高大當鋪之職員邵恆昇在庭證稱：被告是在九十一年二月
      間將前開動產擔保標的之自小客車放在當舖裡，因伊朋友考慮有要買車子，而
      被告並未以前開動產擔保標的之自小客車向高大當鋪借錢，調解書如此記載，
      是調解委員會之小姐為了方便，才將該台車子寫入調解書內，伊在九十一年二
      月底三月初時，有打電話至聯邦銀行拋棄動產抵押，並無任何人授權伊處理，
      是伊想先談談看等語（見本院九十一年十月久日訊問筆錄），然證人邵恆昇並
      未取得前開車輛所有權，且為取得被告之授權，究有何權利與聯邦銀行就前開
      自小客車談放棄動產抵押權之權限？且被告與證人邵恆昇於調解時，如均未提
      及前開自小客車，調解人員及紀錄小姐又如何得知被告與高大當鋪間之債務糾
      紛之情形，是證人邵恆昇前開所證述為被告代售車輛云云，顯係附和被告前開
      辯詞，不足採信，又證人邵恆昇與聯邦銀行提出：願支付三十萬元，而要求聯
      邦銀行放棄動產擔保抵押權之權利，顯係基於動產抵押質權人之地位為之，益
      足徵被告將前開車輛交予高大當鋪是用以擔保其所積欠高大當鋪之債務甚明。
（四）此外，並有借款契約書、動產抵押契約書、高雄市監理處九十年一月三十日以
      高市監字第三０—九０—四二四—一（０一五一三）號之動產擔保交易登記證
      明書、聯邦銀行授信明細查詢單、及單筆授信攤還及收息記錄查詢單、協尋抵
      押車輛申請書及不良授信催收記錄表各一份附卷可稽。
（五）綜上所述，被告前開所辯，顯係事後畏罪卸責之詞，不足採信，本件事證明確
      ，被告之犯行洵堪認定。
三、核被告甲○○為動產擔保交易之債務人，為擔保個人債務，而將動產擔保標的物
    出質予高大當鋪，致生損害於債權人聯邦銀行之所為，係犯動產擔保交易法第三
    十八條之罪。原審以被告罪證明確，予以論科，固非無見。惟查：被告係於九十
    一年二月初將前開自小客車質押予高大當鋪作為所借得款項中之四十萬元部分之
    擔保，原判決認被告係於九十一年三月初之某日向高大當鋪典當得款四十萬元，
    此部分事實之認定尚有違誤，又被告於本院簡易判決後之九十一年九月二十五日
    已與告訴人達成和解，且先後於是日及同年十月三十日清償完畢，有和解書一紙
    及告訴代理人丙○○在庭陳明確，原審未及審酌，亦有未當。被告提起上訴，否
    認將前開車輛出質，並指摘原審量刑過重云云，雖無理由，惟原判決既有上述可
    議之處，自應由本院將原判決予以撤銷改判。爰審酌被告之素行不佳，有台灣高
    等法院被告全國前案紀錄表一份在卷可憑，被告為解決個人債務，一時失慮而圖
    己利將前開車輛質押予高大當鋪之犯罪動機、目的、手段、對於聯邦銀行之損害
    ，惟被告犯罪後已積極將欠款清償完畢，且告訴代理人在庭並表示被告已誠意解
    決，不願再追究等情，及被告犯後在庭態度良好等一切情狀，量處如主文所示之
    刑，並諭知易科罰金之折算標準。
據上論斷，應依刑事訴訟法第四百五十五條之一第一項、第三項、第三百六十九條第
一項前段、第三百六十四條、第二百九十九條第一項前段，動產擔保交易法第三十八
條，刑法第十一條前段、第四十一條第一項，罰金罰鍰提高標準條例第一條前段、第
二條，判決如主文。
本案經檢察官李廷輝到庭執行職務。
中      華      民      國    九十一    年     十一     月    二十八    日
                        臺灣高雄地方法院刑事第四庭
                            審判長  法  官 黃建榮
                                    法  官 陳威龍
                                    法  官 程克琳
右正本證明與原本無異。
本件不得上訴。
                                    書記官  梁瑜玲
中      華      民      國    九十一    年     十一     月    二十八    日
【附錄本案論罪科刑法條】
動產擔保交易法第三十八條：
動產擔保交易之債務人，意圖不法之利益，將標的物遷移、出賣、出質、移轉、抵押
或為其他處分，致生損害於債權人者，處三年以下有期徒刑、拘役或科或併科六千元
以下之罰金。
